臺灣臺北地方法院刑事判決　　　　　　 100年度易字第1647號
公　訴　人　臺灣臺北地方法院檢察署檢察官
被　　　告　田忠明
上列被告因違反毒品危害防制條例案件，經檢察官提起公訴（10
0 年度毒偵字第1163號），本院判決如下：
    主  文
田忠明施用第二級毒品，累犯，處有期徒刑伍月，如易科罰金，
以新臺幣壹仟元折算壹日。
扣案第二級毒品甲基安非他命（驗餘淨重零點零壹伍捌公克），
沒收銷燬之；玻璃球吸食器壹個及裝盛前開甲基安非他命毒品用
之塑膠袋壹個，均沒收。
    事  實
一、田忠明前曾於民國89年間因施用毒品案件，經臺灣臺南地方
    法院於89年4 月11日以89年度毒聲字第1142號裁定送觀察勒
    戒後，因認無繼續施用毒品之傾向，於89年5 月2 日出所，
    並經臺灣臺南地方法院檢察署檢察官於89年5 月2 日以89年
    度毒偵字第1001號、89年度毒偵字第1107號為不起訴處分確
    定；又於90年間因施用毒品案件，經臺灣嘉義地方法院於90
    年5 月31日以90年度毒聲字第548 號裁定送觀察勒戒後，因
    認有繼續施用毒品之傾向，經臺灣嘉義地方法院於90年8 月
    8 日以90年度毒聲字第780 號裁定令入戒治處所施以強制戒
    治，於91年1 月21日停止其處分出監，並經臺灣嘉義地方法
    院檢察署檢察官就施用部分聲請簡易判決處刑，臺灣嘉義地
    方法院於90年8 月16日以90年度簡字第681 號判決判處有期
    徒刑5 月確定；再於95年間因施用毒品、持有毒品案件，經
    臺灣基隆地方法院於95年5 月26日以97年度易字第152 號判
    決分別判處有期徒刑4 月、3 月確定，應執行有期徒刑6 月
    確定，於95年8 月29日易科罰金執行完畢；復於96年間因施
    用毒品案件，經臺灣基隆地方法院於96年10月5 日以96年度
    易字第566 號判決判處有期徒刑6 月確定，上開2 罪接續執
    行，並於97年11月13日縮刑期滿執行完畢。詎田忠明猶未戒
    除毒癮，復基於施用第二級毒品甲基安非他命之犯意，於10
    0 年4 月3 日某時許，在其位於臺北市○○區○○路3 段16
    巷3 號住處內，以將甲基安非他命放入玻璃球吸食器中，用
    火燒烤再吸取其煙霧至體內之方式，非法施用第二級毒品甲
    基安非他命1 次。嗣於100 年4 月6 日14時許，在臺北市中
    山區○○○路3 巷2 號前為警查獲，並扣得第二級毒品甲基
    安非他命（驗餘淨重0.0158公克），玻璃球吸食器1 個及其
    所有且供裝盛上開毒品用之塑膠袋1 個。
二、案經臺北市政府警察局中山分局報請臺灣臺北地方法院檢察
    署檢察官偵查起訴。
    理  由
一、上揭犯罪事實，業據被告田忠明於偵查及本院審理時均坦承
    不諱（見100 年度毒偵字第1163號偵查卷第23頁至第38頁、
    本院100 年7 月18日審判筆錄第2 頁），且被告為警查獲時
    所採尿液經送檢驗結果，呈甲基安非他命陽性反應，有臺灣
    尖端先進生技醫藥股份有限公司濫用藥物檢驗報告1 份在卷
    可稽，另扣案顆粒經送交通部民用航空醫務中心毒品檢驗結
    果，呈甲基安非他命陽性反應，有該中心毒品鑑定書1 份存
    卷可憑。此外，並有扣案玻璃球吸食器1 個在卷可憑，足徵
    其前開施用毒品自白，與事實相符合，堪予採信。按毒品危
    害防制條例於92年7 月9 日修正公布，自93年1 月9 日施行
    ，刪除二犯及三犯之規定，一改修法前繁雜之處遇程序，並
    認施用毒品者係屬病患性犯人，以觀察、勒戒戒除其身癮，
    並以強制戒治去除其心癮。其中第20條、第23條將施用毒品
    之刑事處遇程序，區分為「初犯」及「5 年內再犯」、「5
    年後再犯」。依其立法理由之說明：「初犯」，經觀察、勒
    戒或強制戒治後，應為不起訴處分或不付審理之裁定；經觀
    察、勒戒或強制戒治執行完畢釋放後，「5 年內再犯」者，
    因其再犯率甚高，原實施之觀察、勒戒及強制戒治既已無法
    收其實效，爰依法追訴或裁定交付審理。至於經觀察、勒戒
    或強制戒治執行完畢釋放後，「5 年後再犯」者，前所實施
    之觀察、勒戒或強制戒治已足以遮斷其施用毒品之毒癮，為
    期自新及協助其斷除毒癮，仍適用「初犯」規定，先經觀察
    、勒戒或強制戒治之程序。從而依該次修正後之規定，僅限
    於「初犯」及「5 年後再犯」二種情形，始應先經觀察、勒
    戒或強制戒治程序。倘被告於5 年內已再犯，經依法追訴處
    罰，縱其第3 次（或第3 次以上）再度施用毒品之時間，在
    初犯或前次再犯經觀察、勒戒或強制戒治執行完畢釋放5 年
    以後，已不合於「5 年後再犯」之規定，且因已於「5 年內
    再犯」，顯見其再犯率甚高，原實施觀察、勒戒或強制戒治
    ，已無法收其實效，即應依該條例第10條處罰。至於第3 次
    （或第3 次以上）施用毒品之時間，是否宜有期間限制？以
    多久為適宜？則分屬刑事政策、專門醫學之範圍，非審判機
    關所能決定，有待循立法途徑解決（參照最高法院95年5 月
    9 日95年度第7 次刑事庭會議決議）。查被告本件施用毒品
    犯行非屬「初犯」及「5 年後再犯」之情形，依上開說明，
    自應依法論科。綜上所述，本件事證明確，被告犯行洵堪認
    定，應依法論科。
二、按甲基安非他命係毒品危害防制條例第2 條第2 項第2 款所
    規範之第二級毒品，被告予以施用，所為係犯同條例第10條
    第2 項之施用第二級毒品罪。其施用第二級毒品甲基安非他
    命前、後持有第二級毒品甲基安非他命之低度行為，為施用
    之高度行為所吸收，不另論罪。又查被告有事實欄所載之犯
    罪科刑及執行情形，有臺灣高等法院被告前案紀錄表存卷可
    按，其受有期徒刑之執行完畢後5 年以內再故意犯本件有期
    徒刑以上之罪，係屬累犯，應依法加重其刑。爰審酌被告前
    有毒品前科，竟仍不知改悔，陷於毒癮而難以自拔，危害國
    民健康，及其犯罪之動機、手段、於本件犯罪後尚能坦承犯
    行，態度良好等一切情狀，量處如主文所示之刑，並諭知易
    科罰金之折算標準。
三、扣案第二級毒品甲基安非他命（驗餘淨重0.0158公克）應依
    毒品危害防制條例第18條第1 項前段規定宣告沒收銷燬之。
    另扣案塑膠袋1 個及玻璃球吸食器1 個，均係被告所有，且
    分別供其盛裝及施用甲基安非他命毒品時所用之物，已經被
    告供陳明確在卷（見100 年度毒偵字第1163號偵查卷第23頁
    至第35頁），自應依刑法第38條第1 項第2 款規定宣告沒收
    。
據上論斷，應依刑事訴訟法第299 條第1 項前段，毒品危害防制
條例第10條第2 項、第18條第1 項前段，刑法第11條、第47條第
1項 、第41條第1 項前段、第38條第1 項第2 款，判決如主文。
本案經檢察官徐仕瑋到庭執行職務。
中    華    民    國   100    年    7     月    28    日
                          臺灣臺北地方法院刑事第十七庭
                                      法  官  賴淑美
上正本證明與原本無異。
如不服本判決應於收受送達後10日內向本院提出上訴書狀，並應
敘述具體理由；其未敘述上訴理由者，應於上訴期間屆滿後20日
內向本院補提理由書（均須按他造當事人之人數附繕）「切勿逕
送上級法院」。
                                      書記官  許翠燕
中    華    民    國   100    年    7     月    29    日
附錄：本案論罪科刑法條全文
毒品危害防制條例第10條
施用第一級毒品者，處六月以上五年以下有期徒刑。
施用第二級毒品者，處三年以下有期徒刑。